【裁判字號】    99,聲再,101
【裁判日期】    991007
【裁判案由】    貪污治罪條例等
【裁判全文】
臺灣高等法院高雄分院刑事裁定         99年度聲再字第101號
聲請再審人
即受判決人  甲○○
上列聲請人因貪污治罪條例等案件，對於本院98年度上更(三)字第
57號中華民國99年1 月20日確定判決（臺灣高雄地方法院檢察署
87年度偵字第13222 號、第13716 號、第13717 號、第14105 號
、第14796 號、第14903 號、第15314 號），聲請再審，本院裁
定如下：
    主  文
再審之聲請駁回。
    理  由
一、聲請意旨略以：
(一)、依本件「南埔營區土木工程」監標辦理情形，審計部監視人
    員對於預估底價，應依本部預先審核之「查核預估底價工作
    紀錄表」所載修正意見，作為會商底價之依據，監視人員不
    可隨意變更、修訂，聲請人即被告（下稱被告）不可能收取
    回扣。本案係因調查人員突至被告住處搜索，並知被告擔心
    小孩考試、掛心家人及被停職繳不出房貸、學費等（當時被
    告月薪新台幣「下同」66,485元，提出被告薪俸表及銀行存
    摺明細為證），而威逼、引導被告為借貸供詞之不實自白，
    被告絕無收取廠商回扣，原審未傳訊訊問被告之調查員吳清
    全，自有未予調查之違法。
(二)、原確定判決認「被告於開標前1 日之80年9 月19日自臺北南
    下，應董梁之邀而與王光漢、歐偉良等人在高雄市飲宴，席
    間被告應允尊重軍方所核定之底價不予殺價，王光漢等人則
    表示將支付70萬元以資酬謝。80年9 月下旬某日，由歐偉良
    在台北市○○街某茶藝館附近，交付70萬元賄款予被告，而
    被告基於收受賄賂之意思而收受」等情，尚非適法。被告根
    本不認識董梁（提出瑞峰營造公司包括工程名稱、開工日、
    完工日、驗收日、工程金額之明細表為證，原審對此未予調
    查，亦有未予調查之違法），且不可能與不相識之人遠赴高
    雄吃飯，隔天再至台南開標，又依證人董梁、徐德興、王光
    漢、歐偉良等人證詞，原審所謂「被告與董梁有舊誼，且應
    董梁之邀而與參與上述宴會」之認定，自有理由不備之違法
    。又關於所謂70萬元係於何時、何地交付給被告及該金錢之
    來源等，證人歐偉良、王光漢所述不一，原審對此，亦未查
    明（提出歐偉良銀行帳戶交易明細）。
(三)、原確定判決所憑為徐德興與劉其君之錄音帶，及歐偉良之帳
    冊，然上述錄音帶內容與事實不符，而上述帳冊紀錄亦屬不
    實，原審以此判決顯有不符。另不利被告之自白，調查局又
    未保存錄影內容，此部分不利於被告之片面筆錄不能認有證
    據能力。此外，被告於原審對於上述錄音帶之證據，並未同
    意作為證據。
(四)、原審引用其他涉案人之判決結果，此判決之比較有誤差，又
    被告一再具狀抗辯，原審卻逕為被告有罪之認定，顯就證據
    取捨及認定事實有誤，其判決為違背法令。此外，原審判處
    被告有期徒刑8 年，相較於本院95年度上訴字第2282號判決
    ，於同樣罪名僅處有期徒刑4 年，請准對被告減輕其刑。為
    此依據刑事訴訟法第420 條第1 項第6 款「發現確實之新證
    據」規定聲請再審。
二、按刑事訴訟法第420 條第1 項第6 款所謂「發現確實之新證
    據」，係指該證據於事實審法院判決前已經存在，為法院、
    當事人所不知，不及調查斟酌，至其後始行發見，且就證據
    本身形式上觀察，固不以絕對不須經過調查程序為條件，但
    必須顯然可認為足以動搖原有罪確定判決，而為受判決人無
    罪、免訴、免刑或輕於原判決所認罪名之判決者為限。故受
    理聲請再審之最後事實審法院，應就聲請再審理由之所謂「
    新證據」，是否具備事實審判決前已經存在，為法院、當事
    人所不知，事後方行發見之「嶄新性」，及顯然可認足以動
    搖原有罪確定判決，應為無罪、免訴、免刑或輕於原判決罪
    名之「顯然性」二要件，加以審查，為判斷應否准予開始再
    審之準據（最高法院93年度台抗字第98號裁定要旨足參）；
    又判決不適用法則或適用不當，為違背法令；及所謂判決當
    然違背法令之情形，固有「應於審判期日調查之證據而未予
    調查」、「判決不載理由或所載理由矛盾」等，然此等情形
    均屬上訴第三審法院之理由，有刑事訴訟法第377 條、第37
    8 條、第379 條第10、14款等規定可資參照。
三、經查：
(一)、聲請意旨雖陳上開關於原確定判決有如何「應於審判期日調
    查之證據而未予調查」、「判決不載理由或所載理由矛盾」
    等情，然此等均屬上訴第三審法院之理由，而非上開法定聲
    請再審之理由；又被告對於本院原確定判決亦曾上訴第三審
    法院，仍經最高法院於99年4 月15日以99年度台上字第2210
    號判決「上訴駁回」（上訴違背法律上之程式）在案，此有
    該刑事判決在卷足佐，則被告徒憑己見，重為本件犯罪之爭
    執及指摘上情，均無可採。
(二)、聲請意旨所提出之被告薪俸表，及所舉之本院95年度上訴字
    第2282號判決，因此部分事證自形式上觀察，非屬足生影響
    原確定判決之重要證據，自不合於上開「顯然性」之再審要
    件。另聲請意旨所提出之被告銀行存摺明細、瑞峰營造公司
    工程明細表、歐偉良銀行帳戶交易明細等，均屬原確定判決
    於上訴審程序已存在（見該案上訴卷(三)第151 頁，上訴卷(二)
    第87頁，上訴卷(三)第278 頁），且當事人已知悉之證據，顯
    與上開「嶄新性」之再審要件未符，均非屬上開法定再審理
    由之「發現確實之新證據」。
(三)、原確定判決關於上開聲請意旨所執關於「徐德興與劉其君之
    錄音帶、歐偉良之帳冊、被告於調查局之自白」等之證據能
    力及證明力，均已敘明如何採為對被告論罪之依據，且經最
    高法院認定原確定判決並無「違背法令」之上訴第三審事由
    （如上所述），則被告所舉此部分聲請再審，自無刑事訴訟
    法第420 條第1 項第6 款「發現確實之新證據」之情形。
四、綜上所述，本件聲請再審意旨所陳上情，均無刑事訴訟法第
    420 條第1 項第6 款「發見確實之新證據」再審理由，核與
    刑事訴訟法第420 條第1 項第6 款規定之再審要件不符，本
    件再審之聲請為無理由，應予駁回。
據上論斷，依刑事訴訟法第434 條第1 項，裁定如主文。
中    華    民    國    99    年    10    月    7     日
                  刑事第三庭    審判長法  官  莊崑山
                                      法  官  唐照明
                                      法  官  張意聰
以上正本證明與原本無異。
如不服本裁定應於送達後5 日內向本院提出抗告狀。
中    華    民    國    99    年    10    月    7     日
                                      書記官  陳金卿

司法院資訊處製作；財團法人民間司法改革基金會備份。
